【裁判字號】    91,交易,201
【裁判日期】    920603
【裁判案由】    過失傷害
【裁判全文】
臺灣士林地方法院刑事判決                        九十一年度交易字第二一號
    公  訴  人  臺灣士林地方法院檢察署檢察官
    被      告  甲○○
右列被告因過失傷害案件，經檢察官提起公訴（九十一年度偵字第一七二○號），本
院判決如左：
    主  文
甲○○因過失傷害人致重傷，處有期徒刑月，如易科罰金以佰元折算壹日。
    事  實
一甲○○於民國九十年十二月二十四日下午三時，駕駛車號ＢＭ─四二三七號自用小
  客車，沿台北市○○區○○路二段三八巷，由北向南行駛，於三時十五分許行至該
  巷口欲左轉入台北市○○區○○路二段時，本應注意交岔路口不得臨時停車，以免
  影響來車及行人通行，且已見乙○○騎乘車號ＰＧ─三八五號機車沿南港路二段內
  側車道由東向西而來，而當時氣候晴，日間有自然光線，路面乾燥無缺陷，視距良
  好，按當時情形並無不能注意之情事，竟因其欲左轉進入之南港路二段，有車沿西
  往東行駛而來，而將其駕駛之車號ＢＭ─四二三七號自用小客車臨時停在上開交岔
  路口，車身橫跨南港路二段東往西及西往東之二車道內側，乙○○於甲○○臨時停
  車時，適騎乘ＰＧ─三八五號機車在距該路口約十公尺處，乙○○見狀立即煞車，
  因緊急煞車，車身不穩，而人車倒地，人車並向前滑行而撞到甲○○停於上開路口
  之自小客車左後側車身後，乙○○飛出，因而受有第四至第六頸椎創傷性椎間盤突
  出合併四肢癱瘓之重傷害。嗣員警據報趕赴現場處理並調查肇事原因及肇事者時，
  甲○○於其犯罪被發覺前即向警自首而受裁判。
二案經甲○○自首及被害人乙○○訴由台北市政府警察局南港分局報請台灣士林地方
  法院檢察署檢察官偵查起訴。
    理  由
一訊據被告甲○○，固不否認當日駕駛車號ＢＭ─四二三七號自用小客車，行經上開
  交岔路口欲左轉時，將車停於交岔路口，且於左轉前即見告訴人乙○○騎乘機車而
  來，後告訴人之機車倒地滑行撞到伊停於南港路二段東往西內側車道之左後側車身
  ，並受傷等情不諱，惟矢口否認有何過失，辯稱：伊駕駛車輛四十三年，從未發生
  車禍，係優良駕駛。伊車左轉時，恐遭來車撞及，當然要停於交岔路口，待無車再
  通行，是告訴人自己來撞伊停下之車身云云，然查：
  (一)右揭犯罪事實，業據告訴人乙○○於警訊及偵查時，指訴綦詳，並有道路交通事
    故調查報告表、車禍現場照片、道路交通事故談話紀錄表、道路交通事故補充資
    料表在卷可稽。堪認被告當時駕駛車號ＢＭ─四二三七號自用小客車，沿台北市
    南港區○○路○段三八巷，由北向南行駛，行至該巷口欲左轉入台北市○○區○
    ○路二段時，將其駕駛之自用小客車臨時停在上開交岔路口，車身橫跨南港路二
    段東往西及西往東之二車道內側，騎機車沿南港路東向西直行之告訴人見狀立即
    煞車，然煞車時人車倒地，並向前滑行而撞到被告停於上開路口之自小客車左後
    側車身。
  (二)另被告於檢察官訊問時自承：左轉前，我確實有看見被害人，但他離我很遠，所
    以我將車輛行至中線左轉等語（請見偵卷第四九頁），堪認被告於左轉前，即見
    告訴人騎乘機車沿南港路二段由東向西而來。
  (三)次查事發當時氣候晴，日間有自然光線，路面乾燥無缺陷，視距良好等情，有道
    路交通事故調查報告表存卷可稽，足認車禍當時視線堪稱良好。
  (四)再查告訴人因本件車禍，受有第四至第六頸椎創傷性椎間盤突出合併四肢癱瘓之
    傷害，現大小便失禁，四肢機能完全喪失，經醫治後仍無法復原，屬重度肢障等
    情，有台北市立忠孝醫院驗傷診斷書、行政院國軍退除役官兵輔導委員會台北榮
    民總醫院住院診斷證明書、台北市立關渡醫院診斷證明書、中華民國身心殘障手
    冊、台北市立關渡醫院九十一年五月二十七日91關行字第○四七○號函檢附之病
    情查詢回復單在卷可參。
  (五)按交岔路口不得臨時停車，道路交通安全規則第一百十一條第一項第二款定有明
    文。被告駕車依法即負有前開注意義務，不得在交岔路口臨時停車，以免影響來
    車及行人通行。且被告於左轉前即見告訴人騎乘機車沿南港路二段由東向西而來
    ，已如前述，是被告更應注意其將車臨停在交岔路口，極可能使騎機車沿南港路
    二段由東向西而來之告訴人因煞車不及而撞上，況事發當時氣候晴，日間有自然
    光線，路面乾燥無缺陷，視距良好，並無不能注意之情事，詎被告竟將所駕駛之
    自小客車停於交岔路口，致告訴人見狀，緊急煞車，因車身不穩，而人車倒地，
    並向前滑行而撞到被告停於上開路口之自小客車車身左後側，告訴人因而飛出，
    受有第四至第六頸椎創傷性椎間盤突出合併四肢癱瘓之傷害，其有過失至明。另
    本件送台北市政府交通局鑑定，亦認被告停車於該處有過失，此有台北市政府交
    通局九十二年三月十三日以北市交五字第○九二○○五九○○○號函檢送之台北
    市車輛行車事故鑑定案件覆議意見書一份在卷可參。告訴人因此次車禍受有前述
    之傷害，被告之過失與告訴人所受傷害間顯有相當因果關係，被告自應負過失傷
    害罪責。
  (六)公訴人雖認車禍發生時被告駕車所行之道路為支線道，告訴人騎車所行之道路為
    幹線道，依交通管理法規，支線道之車輛應讓幹線道之車輛先行，被告疏未為之
    ，亦有過失。然按汽車行駛至無號誌或號誌故障而無交通警察指揮之交岔路口，
    支線道車應暫停讓幹線道車先行，道路交通安全規則第一百零二條第一項第二款
    固有明文，惟於無號誌或號誌故障而無交通警察指揮之交岔路口，支道線之車應
    讓幹道線之車先行，係指支道線及幹道線之車均已行駛至交岔路口時，支道線之
    車應讓幹道線之車先行，若支道線之車已抵達交岔路口，而幹道線之車離交岔路
    口尚有一段距離，自無上開支道線之車應讓幹道線之車先行之適用。查本件肇事
    路口為無號誌亦無交通警察指揮之交岔路口，被告之車行於支道線，告訴人之車
    行於幹道線等情，除據被告及告訴人自陳外，並有道路交通事故調查報告表一份
    在卷可參。查告訴人陳稱：見被告之車停於交岔路口即煞車一語，另參酌道路交
    通事故調查報告表所繪之現場圖，告訴人機車之煞車痕長達十一．四公尺，堪認
    告訴人於見被告車停於交岔路口時，其所騎之機車距該路口尚有十一．四公尺之
    距離。依上，堪信被告辯稱：其駕車行經交岔路口準備左轉時，雖有看到告訴人
    騎乘機車而來，然告訴人之機車距交岔路口甚遠等語，與事實相符。被告之車雖
    行於支線道，但其於交岔路口欲轉彎時，告訴人騎乘之機車離交岔路口仍有十餘
    公尺，二車並非均行駛至交岔路口，自不符前述道路交通安全規則第一百零二條
    第一項第二款之規定，是被告應無支線道車不讓幹線道車先行之過失，前述台北
    市車輛行車事故鑑定案件覆議意見書亦未認被告有此過失。公訴人認被告有此過
    失，尚有誤會。
  (七)本件事證已明，被告犯行洵堪認定。
二查告訴人因本次車禍受有第四至第六頸椎創傷性椎間盤突出合併四肢癱瘓之傷害，
  現大小便失禁，四肢機能完全喪失，經醫治後仍無法復原，屬重度肢障等情，已如
  前述，核其受傷之程度乃屬刑法第十條第四項第四款所稱之重傷。核被告所為，係
  犯刑法第二百八十四條第一項後段之過失致重傷罪。被告於肇事後，其犯罪未被發
  現前，即主動向警方承明係其駕車肇事而受裁判乙節，除據證人張簡現秋於偵查中
  述明外，並有台北市政府警察局南港分局警員填具之表可查，合於自首要件，應依
  刑法第六十二條前段規定，減輕其刑。爰審酌告訴人所受之傷勢、被告過失之情節
  、被告迄尚未賠償告訴人所受之損害，及犯後態度等一切情狀，量處如主文所示之
  刑，並諭知易科罰金之折算標準。
三據上論斷，應依刑事訴訟法第二百九十九條第一項前段，刑法第二百八十四條第一
  項後段、第六十二條前段，第四十一條第一項，罰金罰鍰提高標準條例第一條前段
  、第二條，判決如主文。
本案經檢察官林聰良到庭執行職務
中      華      民      國     九十二     年      六      月     三     日
                                      臺灣士林地方法院刑事第一庭
                                          法  官  江  翠  萍
右正本證明與原本無異。
如不服本判決，應於判決送達後十日內，向本院提出上訴狀。
                                          書記官  范  淑  芬
中      華      民      國     九十二     年      六      月     九     日


司法院資訊處製作；財團法人民間司法改革基金會備份。
